【裁判字號】    98,訴,319
【裁判日期】    990223
【裁判案由】    妨害性自主
【裁判全文】
臺灣新竹地方法院刑事判決               98年度訴字第319號
公  訴  人  臺灣新竹地方法院檢察署檢察官
被      告  甲○○
選任辯護人  陳由銓律師
上列被告因妨害性自主罪案件，經檢察官提起公訴（98年度偵字
第4748號），本院判決如下：
    主  文
甲○○對於女子以強暴而為性交，處有期徒刑壹年捌月。
    事  實
一、甲○○於民國98年6 月4 日15時許與友人饒祖樑、吳國芳至
    饒祖樑之妻林俶菱所投資，由Ａ女（真實姓名年籍資料詳卷
    ，已成年，警製代號0000-0000 號，下稱Ａ女）擔任服務生
    之薇風餐飲小吃店（設在新竹市○區○○路2 段634 號）消
    費，並在2 樓202 號包廂喝酒唱歌，Ａ女則在包廂內陪同喝
    酒聊天，甲○○嗣於飲酒後，趁Ａ女出包廂上廁所後欲返回
    202 號包廂之際，甲○○遂要求Ａ女至205 號包廂談話（起
    訴書誤載為206 號包廂）遭Ａ女拒絕，甲○○竟基於強制性
    交之犯意強拉Ａ女至205 號包廂，進入包廂後，甲○○旋將
    Ａ女推倒至沙發上，以一隻手將Ａ女壓制於沙發，用另一隻
    手強行脫去Ａ女內褲，並強吻Ａ女，其間Ａ女雖表示小吃店
    不做黑的等語，並不斷踢、打甲○○，欲拉起內褲離開，甲
    ○○竟仍以生殖器強行插入Ａ女之陰道內，而對Ａ女強制性
    交得逞，事畢甲○○逕自離開，Ａ女隨後離開包廂至廁所時
    ，遇見同事廖惠玉並向其哭訴後，由其陪同至醫院驗傷且報
    警處理，始悉上情。
二、案經Ａ女訴由新竹市警察局報請臺灣新竹地方法院檢察署檢
    察官偵查起訴。
    理  由
壹、證據能力：
    本件認定事實所引用之卷內所有卷證資料（包含人證、物證
    、書證等，詳下述及者），並無證據證明係公務員違背法定
    程序所取得，與本案亦有自然之關連性，被告及其辯護人於
    準備程序迄至本案言詞辯論終結，均不爭執該等卷證之證據
    能力或提出關於證據能力之聲明異議，且卷內之文書證據，
    亦無刑事訴訟法第159 條之4 之顯有不可信之情況或其他不
    得作為證據之情形，本院認引為證據為適當，是依刑事訴訟
    法第159 條之4 、159 條之5 等規定，下述認定事實所引用
    之證據方法依法均認有證據能力。
貳、實體部分：
一、訊據被告甲○○固坦承：有於98年6 月4 日15時許與告訴人
    Ａ女在薇風餐飲小吃店205 號包廂沙發上發生性交行為，且
    在為性交行為前，告訴人Ａ女有表示不要等情，惟矢口否認
    有何使用強制力而性交行為，並辯稱：薇風餐飲小吃店類似
    茶店仔，可以喝歌、喝酒、擲骰子、有小姐陪酒，我沒有用
    手或兇狠的手段，只有用手搭住告訴人Ａ女的手腕而已，我
    那天喝了很多的酒，沒有印象告訴人有無用手推我的身體云
    云。另辯護人為被告辯護稱：依據證人林俶菱、饒祖樑所述
    ，被告是因為在與告訴人Ａ女為性行為後，未依告訴人之期
    待給付對價，因而告訴人才認為有被欺負的感覺，而向同事
    哭訴並報警，另依證人林俶菱所述，被告與告訴人在205 號
    包廂內相處尚甚平和，被告向告訴人求歡，並未遭受告訴人
    強烈抗拒，設若容有半推半就之情，亦與刑法第221 條之妨
    害性自主罪構成要件有別云云。然查：
  (一)告訴人Ａ女於警詢中指訴：伊於薇風餐飲上班，約98年6 月
    4 日下午3 時左右，有3 位客人到店裡唱歌喝酒，當我去上
    洗手間回來，被告將我拖行至隔壁205 號包廂，他把我推倒
    在沙發，我一直踢他，我有跟他講我們這裡沒有做黑的，他
    還是硬扯下我的內褲，我一直反抗，一直哭並大聲叫，但隔
    壁唱歌很大聲，沒有人來救我，被告就將他的生殖器硬插入
    我的陰道裡，過很久直到他射精為止，他對我性侵1 次，是
    用蠻力，違反我的意願，我只知道他叫阿明，左手臂有刺青
    ，我要對他提出告訴，警察有送我至國軍新竹醫院驗傷及採
    證等語；又於偵查中證稱：我要上洗手間，包廂裡沒廁所，
    我要回包廂，還沒開到門，被告就把我拖到206 號包廂（事
    發為205 包廂，告訴人誤記為206 號包廂），被告把我摔到
    沙發上，我跟他說不要這樣，他說了一句不讓我出去，沒脫
    我的上衣，把我內褲脫掉，就直接來了，我有一直推他，但
    他力氣很大，又強吻我，之後他拉下拉鍊直接來，他離開我
    身體後，就自己跑出去，我起來找我的內褲，後來遇到JOJO
    、經理飛飛（即林俶菱）及他老公（即饒祖樑），他們陪我
    到警察局報案，我還有去驗傷等語；復於本院審理時結證稱
    ：發生事情是在205 號包廂，被告和他朋友來唱歌的202 號
    包廂是在樓梯旁，當天我本來和被告在202 號包廂玩骰子喝
    酒，後來我出去上廁所，在回到202 號包廂前被被告拖走，
    我有說不要，我被拉到205 號包廂時，202 號包廂音樂有在
    響，進入205 號包廂後，被告就把我推倒，壓著我躺到沙發
    上去，我有推他但是他的力氣很大，我有說不要，但被告還
    是把我的褲子脫掉，在過程中我沒聽到205 號包廂外有人走
    動的聲音，發生性行為後被告就先離開，我跑到包廂外廁所
    旁遇到同事JOJO（即廖惠玉），因為我在哭，她就帶我去樓
    上問我怎麼回事，並叫林俶菱、饒祖樑上樓，後來他們就帶
    我去醫院等語明確（見偵查卷第6 頁至第8 頁背面、第28頁
    至第31頁、本院卷第62頁背面至第67頁）。
  (二)依告訴人Ａ女於警詢中指訴及偵查中、本院審理中證述遭被
    告以強暴方式與其性交經過及Ａ女事後處理方式、告知其同
    事廖惠玉、林俶菱、饒祖樑、到警局報案及醫院採驗過程，
    前後指訴、證述不移。佐以，被告於本院行準備程序、審理
    中均自承：當時在為性行為時，告訴人有說不要等語（見本
    院卷第14頁、第70頁），暨國軍新竹地區醫院附設民眾診療
    服務處驗傷結果：會陰處有陳舊性裂傷等情，另告訴人於受
    侵害後，外陰部、陰道深部及內褲採集之檢體送驗結果：被
    害人外陰部棉棒、被害人陰道深部棉棒精子細胞層DNA 與涉
    嫌人甲○○DNA-STR 型別相同，…; 被害人內褲精子細胞層
    亦與涉嫌人甲○○DNA-STR 型別相符等情，此有國軍新竹地
    區醫院受理疑似性侵害事件驗傷診斷書、內政部警政署刑事
    警察局於98年8 月17日刑醫字第0980080109號鑑驗書在卷可
    憑（見外放證物袋、偵查卷第44頁），告訴人Ａ女前開指訴
    、證述內容，復與驗傷書所診斷及鑑驗書鑑驗結論相符。從
    而，告訴人Ａ女前開指訴、證述被告施以強暴以其性器官插
    入Ａ女性器堪足採信。
  (三)證人林俶菱雖證稱：我綽號叫飛飛，我有看到被告拉告訴人
    進去，告訴人手拉住門框說他不要去，他們進去那間包廂後
    ，我跟我先生有去聽，只有聽到小聲談話聲，沒有聽到尖叫
    ，我們從門洞那看是什麼都看不到云云；證人饒祖樑固證稱
    ：我們在202 號包廂喝酒、聊天，想說他們兩個在幹嘛，我
    們就跑到205 號包廂偷看偷聽，看是沒看到，但有聽到很小
    聲的談話聲，後來我同事小惠去廁所遇到告訴人，告訴人在
    哭，被告還是在包廂，我上去就看到告訴人在哭，她說被欺
    負，我們有問她是否有達成性交易協議，告訴人說沒有，當
    時我有去偷看，第1 次看他們在聊天，第2 次他們在裡面，
    告訴人躺在下面，被告是站著，但看不怎麼清楚，他們是在
    隔壁的205 包廂云云。然經本院依職權函請新竹市警察局至
    前揭小吃店包廂查明現場位置結果：二、依證人廖惠玉、林
    俶菱證述，案發包廂為205 號包廂。三、205 號包廂內並無
    廁所，包廂可以由內上鎖，包廂門上有1 洞孔（圓孔直徑5.
    5 公分，圓孔高度147 公分），沒有玻璃片，從洞孔目視所
    及範圍，無法看到採集到精液之沙發區域。四、205 號包廂
    門材質為三合板木門，若現場全無其它聲響時，在包廂門外
    可隱約聽到包廂內談話聲音，但若有其他聲響則無法聽到談
    話聲音乙節，有新竹市警察局99年1 月5 日竹市警婦字第09
    90000364號函所附查證報告、現場圖及現場照片12幀在卷可
    稽（見本院卷第24頁至第36頁）。是以，依新竹市警察局員
    警實地勘察繪製現場位置圖及所拍攝照片，案發地點為205
    號包廂，其與被告原歌唱飲酒之202 號包廂中間隔203 號包
    廂，205 號包廂門上有一洞孔離地面高度147 公分，圓孔直
    徑為5.5 公分，從門外洞口往內看最大角度只到門之斜對角
    位置，並無法視及被告甲○○、告訴人Ａ女為性行為時所在
    位置，則證人林俶菱、饒祖樑前揭證述顯不足採。
  (四)被告甲○○復辯稱其於當日與友人共3 人飲用臺灣啤酒1 箱
    ，已喝茫了等語。按刑法上之心神喪失與精神耗弱，應依行
    為時精神障礙程度之強弱而定，如行為時之精神，對於外界
    事務全然缺乏知覺理會及判斷作用，而無自由決定意思之能
    力者，為心神喪失，如此項能力並非完全喪失，僅較普通人
    之平均程度顯然減退者，則為精神耗弱；易言之，刑法上所
    謂精神耗弱，係指行為時之精神，對於外界事物之判斷能力
    ，較普通人之平均程度，顯然減退者而言，此有最高法院26
    年渝上字第237 號、48年臺上字第1486號判例意旨足資參照
    。查被告當日足以安全返家，於案發次日警詢筆錄製作時仍
    記得案發過程內容、地點及細節等，核與證人即告訴人Ａ女
    於警詢、偵查中本院審理中證述之案發情節大致相符，可見
    其對於案發情節記憶清晰，具有現實感及邏輯概念，其於案
    發當時對於外界事務之知覺理會與普通人之平均程度實無不
    同。如上所述，被告對自己行為舉止之理解、判斷能力，相
    較常人而言，難認已有明顯減退之情形，益見被告對於外界
    事務之判斷力並無較普通人之程度顯然減退之情況。被告迭
    於警詢、偵查中及本院審理時均對於自己犯案過程可以清楚
    記憶，且均能為一致之陳述，足認被告於犯案當時，其知覺
    、理解及判斷之能力並非較一般人顯然消退，被告於犯案時
    尚未達精神耗弱之程度，被告執此爭辯，委無足採。
  (五)綜上所述，本件事證已臻明確，被告前開犯行洵堪認定，應
    予依法論科。
二、論罪科刑：    
    核被告甲○○所為，係犯刑法第221 條第1 項之對於女子以
    強暴之方法而為性交罪。被告對於女子以強暴之方法而為性
    交之行為，固無足取，然案發後已與告訴人Ａ女成立和解，
    獲得證人即告訴人Ａ女於本院審理時當庭表示不再追究等情
    ，有審理筆錄、新竹市北區調解委員會98年民調字第154 號
    調解書在卷足憑（見本院卷第63頁背面、第58頁），其犯後
    坦承犯行，深具悔意，依被告犯罪情狀觀之，以其所犯刑法
    第221 條第1 項強制性交罪之法定本刑為3 年以上10年以下
    有期徒刑，與其犯罪情節相較，實屬法重情輕，客觀上並非
    不足以引起一般之同情，顯有堪予憫恕之處，本院認縱處以
    法定最低刑度猶嫌過重，爰依刑法第59條之規定，減輕其刑
    。爰審酌被告素行尚佳，其為圖一己性慾之滿足，竟以強暴
    方式對告訴人Ａ女為性交行為得逞，造成告訴人心理上難以
    磨滅之陰影，為社會道德、法理所不容，及其智識程度、精
    神狀況、犯罪之動機、目的、手段、犯罪坦承犯行，態度良
    好並已得告訴人寬恕等一切情狀，量處如主文所示之刑，以
    資懲儆。
據上論斷，應依刑事訴訟法第299 條第1 項前段，刑法第221 條
第1 項、第59條，判決如主文。
本案經檢察官陳宏兆到庭執行職務。    
中    華    民    國    99    年    2     月    23    日
                  刑事第四庭  審判長法  官  黃美文
                                    法  官  邱玉汝
                                    法  官  朱美璘
以上正本證明與原本無異。
如不服本判決應於收受判決後10日內向本院提出上訴書狀，並應
敘述具體理由。其未敘述上訴理由者，應於上訴期間屆滿後20日
內向本院補提理由書(均須按他造當事人之人數附繕本)「切勿逕
送上級法院」。
中    華    民    國    99    年    2     月    23    日
                                    書記官  楊嘉惠  
附錄本案論罪科刑法條：
中華民國刑法第221條：
對於男女以強暴、脅迫、恐嚇、催眠術或其他違反其意願之方法
而為性交者，處3年以上10年以下有期徒刑。
前項之未遂犯罰之。

司法院資訊處製作；財團法人民間司法改革基金會備份。
